【裁判字號】    89,台上,7112
【裁判日期】    891123
【裁判案由】    違反懲治盜匪條例
【裁判全文】
最高法院刑事判決                              八十九年度台上字第七一一二號
    上  訴 人   甲○○
右上訴人因違反懲治盜匪條例案件，不服台灣高等法院中華民國八十九年九月十三日
第二審判決（八十九年度上訴字第二六三○號，起訴案號：台灣新竹地方法院檢察署
八十九年度偵字第二四四七號），提起上訴，本院判決如左：
    主  文
原判決關於罪刑部分撤銷。
甲○○共同意圖為自己不法之所有，以強暴致使不能抗拒而取他人之物，處有期徒刑
捌年。
扣案玩具手槍壹支沒收。
    理  由
本件原判決認定上訴人甲○○於民國八十三年間因搶奪罪，經台灣板橋地方法院判處
有期徒刑二年十月，緩刑五年，於緩刑期間之八十四年間，又因懲治盜匪條例案件，
經該院判處有期徒刑三年六月，並將上述緩刑之宣告撤銷，入監接續執行，甫於八十
八年七月五日假釋出獄交付保護管束，現仍在假釋中（未構成累犯），仍不知悔悟，
於八十九年四月二十八日先向陳麗秋所經營之小客車租賃公司，租用車號七Ｇ－○六
二八號自小客車（銀色），於同年月三十日凌晨，夥同不詳姓名已成年男子綽號「阿
智」、「阿龍」者共三人，駕駛該車，於同日凌晨一時許，行經新竹市○○路○段二
四五巷口對面，見林立崇所駕駛之車號ＬＷ－七○一一號自小客車停放該處未上鎖，
林立崇坐於車內打行動電話，三人竟基於意圖為自己不法所有之犯意聯絡，由上訴人
、「阿龍」、「阿智」者先後闖入林立崇之自小客車，上訴人坐於右後座持玩具手槍
一支抵住林立崇腰部，另一人持類似手槍之不詳物品抵住林立崇頸部，嚇令林立崇交
出財物，致使林立崇不能抗拒，再由坐於前座者強取林立崇之勞力士手錶一隻、金戒
指一只及行動電話一具（SAGEM DC818 型），得手後駕駛上開租得之自小客車逃逸。
嗣因上訴人之皮夾（內有身分證、駕照、健保卡、殘障手冊）遺置於林立崇之自小客
車上，由林立崇報警後循線於八十九年五月一日上午十一時許查獲，並自台北縣新莊
市○○里○鄰○○路新建巷一六弄一之二號上訴人住處，扣得林立崇遭強取之上開行
動電話一具等情。係以上開事實，業據被害人指訴明確，上訴人亦坦承於上開時地與
「阿智」、「阿龍」者共三人侵入被害人車內而取得上開財物，上訴人租用上開車，
亦經證人陳麗秋結證在卷，並有上訴人所有之皮夾、作案用之玩具手槍一支、被害人
之行動電話一支等扣案可稽。復於理由中說明上訴人於一審所辯稱：當時在台北時即
因喝酒過量，發生之事情不記得等語。於原審所辯，量刑太重，其僅構成刑法恐嚇取
財罪或普通強盜罪，不能以盜匪條例論罪等語，均不足採，其犯行堪以認定。核其所
為，係犯懲治盜匪條例第五條第一項第一款普通盜匪罪，上訴人與綽號「阿智」、「
阿龍」有犯意聯絡，行為分擔，均為共同正犯。扣案之玩具手槍，為其所有，且持以
犯本案，依法宣告沒收。扣案之行動電話為被害人所有，應諭知發還。另被害人遭劫
之勞力士金錶、金戒指及另一支作案用之類似手槍之工具，均不知去向，顯已滅失，
不為發還及沒收之諭知，因而撤銷第一審不當之科刑判決，適用懲治盜匪條例第五條
第一項第一款、第七條第一項、第八條、刑法第二十八條（漏載刑法第三十八條第一
項第二款），並審酌前有搶奪、盜匪犯行，尚在假釋期間，素行不佳，動輒以暴力強
取財物，嚴重影響社會和平秩序，被害人等所受傷害極大，惡性非輕及其犯罪後態度
，犯罪所得之利益、犯罪之動機等一切情狀，量處有期徒刑八年，並宣告扣案玩具手
槍一支沒收，盜匪所得之行動電話一支發還被害人，原非無見。惟查：扣案之玩具手
槍，係上訴人所有，且為供本件犯罪所用，已為其於原審所陳明，原審於理由中並予
敘明，因而據以宣告沒收，固無不合，但於事實卻記載上訴人所持之玩具手槍未扣案
，亦未記載係其所有。又盜匪所得財物如經發還被害人，自無庸再於裁判同時併為發
還之諭知。本件盜匪所得之行動電話一支，經扣案而於一審審理中發還被害人（一審
卷第一○二頁），原審再諭知發還，均有違誤。上訴意旨以原判決對於玩具手槍之沒
收有事實、理由間之矛盾，非無理由。顧上開違誤，並不影響於事實之確定，本院可
據以為判決，爰將原判決關於罪刑部分撤銷，仍處以同於原判決所宣告之刑。並諭知
扣案之玩具手槍一支沒收。
據上論結，應依刑事訴訟法第三百九十八條第一款、懲治盜匪條例第五條第一項第一
款、第七條第一項、第八條、刑法第二十八條、第三十八條第一項第二款，判決如主
文。
中      華      民      國    八十九    年     十一     月    二十三    日
                              最高法院刑事第二庭
                                  審判長法官  莊  來  成
                                        法官  呂  潮  澤
                                        法官  謝  俊  雄
                                        法官  白  文  漳
                                        法官  蘇  振  堂
      右正本證明與原本無異
                                              書  記  官
中      華      民      國    八十九    年     十二     月      二      日


司法院資訊處製作；財團法人民間司法改革基金會備份。
